【裁判字號】    95,交抗,60
【裁判日期】    950530
【裁判案由】    聲明異議
【裁判全文】
臺灣高等法院高雄分院刑事裁定          95年度交抗字第60號
抗  告  人
即受處分人    甲○○
上列抗告人因違反道路交通管理處罰條例聲明異議案件，不服臺
灣高雄地方法院中華民國95年3 月21日裁定（94年度交聲字第66
3 號；原裁決案號：高市府交裁字第32-B00000000號），提起抗
告，本院裁定如下：
    主  文
原裁定撤銷，發回台灣高雄地方法院。
    理  由
一、本件抗告意旨略以：抗告人即受處分人甲○○（下稱抗告人
    ）於民國94年11月5 日上午11時30分許，駕駛車牌號碼ZE-2
    10號營業用小客車，沿中山一路自最內側車道起算之第2 汽
    車道（亦即非最外側汽車道）由南往北方向行駛，於行經該
    路與八德一路口交岔路時，因不欲行駛正前方之高架橋，而
    欲往高架橋旁之平面道路（亦係中山一路）前行，遂當行駛
    於上開交岔路口時，即轉入高架橋旁之平面道路（亦係中山
    一路）繼續直行往火車站方向行駛，其並無右轉，亦無變換
    車道。又交通標誌、標號、標字，應讓駕駛人明確知曉，才
    能遵守，該處之「往高架橋」之標字在地上，交通擁擠、塞
    車時，駕駛人即看不到地上之標字；其未造成其他車輛之不
    便，亦未妨害他人之安全，原審裁定顯然不當，為此聲請撤
    銷原裁定云云。
二、按汽車駕駛人，駕駛汽車不遵守道路交通標線之指示者，處
    新臺幣900 元以上1,800 元以下罰鍰，道路交通管理處罰條
    例第60條第2 項第3 款定有明文。又雙白實線乃設於路段中
    ，用以分隔同向車道，並禁止變換車道；圖形乃以箭頭等圖
    形劃設於路面上，各依規定管制交通；至標字乃以文字等劃
    設於路面上，各依規定管制交通；道路交通標誌設置規則第
    149 條第1 項第1 款第7 目、同條項第3 款、第4 款亦分別
    規定甚明。
三、原審裁定略以：
(一)抗告人於94年11月5 日上午11時30分許行經中山路一與八德
    一路交岔路口（下稱上開交岔路口）時，乃自原行駛之第2
    汽車道（自最內側車道算起，以下之車道計算亦同）略向右
    偏，而變換至第3 汽車道以續沿高架橋旁之平面中山一路前
    行，惟未幾即遭該處之執勤警員攔停，並因而經舉發有在多
    車道右轉彎未先駛入外側車道之違規行為各節，為抗告人自
    承明確，且核與證人即執勤警員褚福陞於原審結稱：該處有
    3 道汽車道，起初抗告人係走在中間之汽車道，並在上開交
    岔路口南側停等紅燈，但等到綠燈一亮起，抗告人竟忽然轉
    入高架橋右側之平面道路，我見狀就把異議人攔停、開單等
    語相符（原審卷第14頁），復有高雄市政府警察局高市交警
    字第B00000000 號舉發違反道路交通管理事件通知單1 紙在
    卷可稽，自足認定。又抗告人既僅在中山一路變換車道續為
    直行，而並無改變行向之情事；再觀諸道路交通管理處罰條
    例第48條第1 項第1 款乃就轉彎與變換車道分別條列，亦即
    道路交通管理處罰條例之法文本有意區辨就該二者，而毫無
    等視之意，則抗告人關於其並未右轉彎等所辯，自可堪採信
    。
(二)位於上開交岔路口南側之北向車道共有4 道，其中之第4 車
    道，也就是最外側車道，乃係機車道，其餘之3 個車道，則
    俱係汽車道，且各該汽車道之間，均以雙白實線進行劃分；
    又第1 、2 汽車道之地面上，俱畫有向前（北）直行之箭頭
    與「往高架橋」之文字；至第3 汽車道之地面上，則另畫有
    向前（北）直行及向右（東）轉彎之箭頭與「往火車站」之
    文字等情，有道路交通事故現場圖1 份及現場照片1 張附卷
    足資認定。從而揆諸首揭規定，行駛在第2 汽車道上之車輛
    ，本不得在該處變換車道，且應續往正前方之高架橋行駛至
    明，抗告人竟擅自變換車道改行駛高架橋右側之平面中山一
    路，則其自已違反道路交通管理處罰條例第60條第2 項第3
    款之汽車駕駛人，駕駛汽車不遵守道路交通標線規定，也甚
    為顯明。
(三)末上開交岔路口之雙白實線、圖形及標字等項，在現場照片
    上猶然清楚可辨，有該照片1 張可按，是堪信各該交通標線
    均甚為明確，則屬汽車駕駛人之異議人，於行經上開交岔路
    口之際，本當依據各該交通標線之規定而為行駛，尚不容其
    泛執交通主管機關未在先前路段預設充足之提醒標誌云云，
    資為拒絕遵守之正當依據；又交通權責機關本有相當之形成
    空間，斟酌車流量、道路分布狀況等項，就交通標誌、標線
    與號誌，自為妥適之規劃與設置，是故抗告人另空言指責上
    開交岔路口之交通標線不合規定，也無足採取至明。
(四)綜上所述，抗告人以其並無違反道路交通管理處罰條例聲明
    異議，雖屬無據，惟原處分機關既錯將抗告人向右變換車道
    之駕駛行為逕與右轉彎等視，嗣並誤指抗告人有在多車道右
    轉彎未先駛入外側車道之違規，自顯有不當，原審爰依法撤
    銷原處分，另並參照道路交通管理處罰條例第60 條 第2 項
    第3 款，就抗告人本件之違規行為，自為裁處新台幣900 元
    。
四、經查：本件抗告人違規之地點究係是在上開交岔路口或在尚
    未至該路口之中山一路4 線道路上？原審未予詳查，則抗告
    人駕駛汽車是否有不遵守道路交通標線之指示，而違規任意
    變換車道之情形，及究係違反何項規定，即有疑義。故抗告
    人之抗告是否屬實，仍有調查之必要，自應由本院將原裁定
    撤銷，發回原審法院另為適法處理。
五、據上論結，應依道路交通案件處理辦法第26條、刑事訴訟法
    第413 條，裁定如主文。
中    華    民    國    95    年    5     月    30    日
            刑事第五庭  審判長法  官  曾永宗
                              法  官  任森銓
                              法  官  陳  箐
以上正本證明與原本無異。
不得再抗告。
中    華    民    國    95    年    5     月    30    日
                              書記官  魏文常


司法院資訊處製作；財團法人民間司法改革基金會備份。
